最高法院刑事判決　　　　　　　　　　　　　　　八十七年度台上字第四四九三號
　　上　訴　人　甲○○
右上訴人因盜匪案件，不服台灣高等法院台南分院中華民國八十七年九月二十二日第
二審更審判決( 八十六年度上更(一)字第四七五號，起訴案號：台灣台南地方法院檢察
署八十五年度偵字第一三五○三號 )，提起上訴，本院判決如左：
    主  文
原判決撤銷，發回台灣高等法院台南分院。
    理  由
本件原判決認定上訴人甲○○有犯罪習慣，基於意圖為自己不法所有之概括犯意，先
後於如原判決附表編號1.2.4.所列之時地，持木棍一支對被害人王玉純、林元春、王
淑娟等三人，施以強暴，致王玉純雙手臂及兩大腿均瘀血，王淑娟左手臂受傷（傷害
部分未據告訴）；另於該附表編號3.所示時地，持瑞士刀一把對被害人王玉如施以脅
迫，致使上開被害人四人均不能抗拒，而強取如該附表編號1.至4.所示財物，得手後
，將劫取之財物花用殆盡或已丟棄等情，因而撤銷第一審關於論處上訴人連續意圖為
自己不法所有，以強暴、脅迫致使不能抗拒，而取他人之物（累犯）罪刑部分之判決
，改判論處上訴人意圖為自己不法所有，以強暴致使不能抗拒，而取他人之物（累犯
）罪刑，並諭知於刑之執行完畢或赦免後，令入勞動場所強制工作三年，固非無見。
惟查：(一)、被害人之陳述如無瑕疵，且就其他方面調查又與事實相符，固得採為犯罪
事實認定之基礎，若不為調查，自難專憑被害人之指訴為被告犯罪事實之認定。上訴
人始終矢口否認有前開強盜犯行，原審僅憑被害人王玉如、王玉純、王淑娟、林元春
等分別對於各該次被害經過之片面指訴與指認，認定上訴人有前揭強盜之犯行，但未
說明經由何項調查或有何補強證據可資參證，足以證明上開被害人等之指訴、指認確
與事實相符，即採為上訴人論罪科刑之唯一證據，自嫌速斷。(二)、有罪判決書所記載
之犯罪事實，為論罪科刑適用法律之基礎，故凡與適用法令有關之重要事項，必須詳
加認定，明確記載，然後於理由內敘明犯罪事實所憑之證據及認定之理由，始足為適
用法令之依據。若事實未有此記載，而理由加以說明，為理由失其依據。如事實有此
記載，理由未予說明，則為理由不備，按諸刑事訴訟法第三百七十九條第十四款規定
，其判決當然為違背法令。又供犯罪所用之物，依刑法第三十八條第三項規定，以屬
於犯人者為限得予沒收。原判決事實欄並未認定記載上訴人持以作案之木棍一支及瑞
士刀一把，為上訴人所有，已不足為適用上開法令予以沒收之依據；而上訴人始終矢
口否認有上開犯行，原判決理由僅說明該木棍及瑞士刀係上訴人所有供犯罪之用，依
法併予宣告沒收，惟未說明其憑以認定係上訴人所有之依據及理由，亦有判決理由不
備之違法。(三)、判決不適用法則或適用不當者，為違背法令；又無期徒刑不得加重，
刑事訴訟法第三百七十八條、刑法第六十五條第一項分別定有明文。而犯懲治盜匪條
例第五條第一項第一款之強盜罪，其法定刑為無期徒刑或七年以上有期徒刑。原判決
理由三說明上訴人先後四次強盜犯行，時間緊接，顯係基於概括犯意反覆為之，應依
連續犯之規定論以一罪，從情節較重之原判決附表編號4.之強盜罪處斷，並加重其刑
等語。其將不得加重之無期徒刑部分，一併予以加重，有適用法則不當之違法。上訴
意旨指摘原判決不當，尚非全無理由，應認仍有撤銷發回更審之原因。
據上論結，應依刑事訴訟法第三百九十七條、第四百零一條，判決如主文。
中      華      民      國    八十七    年     十二     月    三十一    日
                              最高法院刑事第六庭
                                  審判長法官  董  明  霈
                                        法官  丁  錦  清
                                        法官  賴  忠  星
                                        法官  林  茂  雄
                                        法官  王  居  財
      右正本證明與原本無異
                                              書  記  官
中      華      民      國    八十八    年      一      月      七      日
